【裁判字號】    99,簡,259
【裁判日期】    991231
【裁判案由】    營業稅
【裁判全文】
臺北高等行政法院判決
                                       99年度簡字第259號
原      告  新光營造股份有限公司
代  表  人  李文通
被      告  財政部臺灣省北區國稅局
代  表  人  吳自心（局長）住同上
送達代收人  張雪婷
上列當事人間營業稅事件，原告不服財政部中華民國99年3 月17
日台財訴字第09900019140 號訴願決定，提起行政訴訟，本院判
決如下：
    主  文
原告之訴駁回。
訴訟費用由原告負擔。
    事實及理由
一、程序事項：
  (1)本件因屬關於稅捐課徵事件涉訟，其標的之金額為新臺幣（
    下同）293,267 元（即補徵稅額36,667元暨罰鍰256,600 元
    ），係在40萬元以下，依行政訴訟法第229 條第1 項第1 、
    2 款規定，應適用簡易程序，本院並依同法第233 條第1 項
    規定，不經言詞辯論，逕行裁判。
  (2)本件起訴時被告之代表人為陳文宗，嗣於本件訴訟程序進行
    中依序變更為邱政茂、吳自心，茲由被告繼任代表人具狀向
    本院聲明承受訴訟，經核尚無不合，應予准許。
二、事實概要：
    原告於民國（下同）91年6 月取具鋒聖機械工程有限公司（
    下稱鋒聖公司）開立統一發票字軌號碼NA00000000，銷售額
    733,333 元，稅額36,667元（下稱系爭發票），申報扣抵銷
    項稅額，因鋒聖公司經法務部調查局南部地區機動工作組（
    下稱調查局南機組）查獲涉嫌虛設行號，其實際負責人及登
    記負責人業經臺灣高雄地方法院檢察署檢察官（下稱高雄地
    檢署）起訴，經被告調查後，以原告係無進貨事實取得系爭
    發票申報扣抵銷項稅額，乃核定補徵營業稅額36,667元，並
    按所漏稅額36,667元處7 倍之罰鍰256,600 元（計至百元止
    ）。原告不服，於93年10月13日提起行政救濟，遞經復查、
    訴願、行政訴訟，經最高行政法院96年4 月19日96年度裁字
    第793 號裁定駁回而告確定在案。嗣原告於98年1 月3 日檢
    具97年10月7 日向交通部民用航空局金門航空站（下稱金門
    航空站）申請調閱金門尚義機場周圍地區住戶航空噪音防制
    設施完工報告書共11戶，依行政程序法第128 條規定，向被
    告申請重開行政程序，變更原核定處分為「有進貨事實」，
    俟被告以98年10月17日北區國稅竹縣三字第0980002362號函
    否准其申請，原告不服，經提起訴願遭駁回，遂向本院提起
    行政訴訟。
三、原告訴稱：
  (1)原告起訴狀略以：原告施作交通部民用航空局補助金門航空
    站住戶許丕民等11戶噪音防制經費，每戶之施工日期均在材
    料運到之後，而材料托運日期90年12月15日，此有施工照片
    為證，不知郭人瑞之驗收照片為90年11月17日係從何而來。
    原告付款方式為支票付款，有臺灣銀行北投分行付款證明，
    並無貨款回流原告之任何帳戶之情形。綜上，原告主張依新
    證據及舊有事證，應重開行政程序，認定原核定處分為有進
    貨事實，被告逕予否准等情顯有違誤。因而聲明：「訴願決
    定及原處分補徵營業稅及罰鍰均撤銷」。
  (2)【註：本件爭執，是原告於98年1 月3 日檢具97年10月7 日
    向金門航空站申請調閱金門尚義機場周圍地區住戶航空噪音
    防制設施完工報告書共11戶，向被告申請依行政程序法第12
    8 條規定，申請重開行政程序，變更原核定處分為「有進貨
    事實」（參原處分卷p-11），俟被告以原處分否准其申請。
    但原告於起訴狀內對此相關程序要件，均未敘明，本院斟酌
    原告97年12月20日函（參原處分卷p-12）就相關依據及事由
    ，概述如後】：
    程序上法律依據是行政程序法第128 條第1 項第2 款發現
      新證據（參原處分卷p-12）。
    所稱之而新證據，是原告依施工廠商身分向金門航空站依
      法取得「竣工報告書」中施工前後照片及相關資料（參原
      處分卷p-13）。
    原告所取得之新證據（參原處分卷p-16），詳見附件九（
      原告記載為附件五，但附件五之內容並非施工前後照片及
      相關資料，而附件九如參原處分卷p-25至41才是）。
四、被告抗辯：
  (1)按「行政處分於法定救濟期間經過後，具有下列各款情形之
    一者，相對人或利害關係人得向行政機關申請撤銷、廢止或
    變更之。但相對人或利害關係人因重大過失而未能在行政程
    序或救濟程序中主張其事由者，不在此限：一、具有持續效
    力之行政處分所依據之事實事後發生有利於相對人或利害關
    係人之變更者。二、發生新事實或發現新證據者，但以如經
    斟酌可受較有利益之處分者為限。三、其他具有相當於行政
    訴訟法所定再審事由且足以影響行政處分者。前項申請，應
    自法定救濟期間經過後3 個月內為之；其事由發生在後或知
    悉在後者，自發生或知悉時起算。但自法定救濟期間經過後
    已逾5 年者，不得申請。」及「行政機關認前條之申請為有
    理由者，應撤銷、廢止或變更原處分；認申請為無理由或雖
    有重新開始程序之原因，如認為原處分為正當者，應駁回之
    。」為行政程序法第128 條及第129 條所明定。
  (2)按行政程序法第128 條第2 項規定所稱「法定救濟期間經過
    後」，係指行政處分因法定救濟期間經過後，不能再以通常
    之救濟途徑，加以撤銷或變更，而發生形式確定力者而言，
    業經法務部91年2 月25日法律字第0090047973號函核釋有案
    。而行政處分於法定救濟期間經過後，相對人或利害關係人
    依行政程序法第128 條第1 項有關程序重開之規定，申請撤
    銷或變更原確定處分，應自法定救濟期間經過後3 個月內為
    之，其事由發生在後或知悉在後者，自發生或知悉時起算。
    但自法定救濟期間經過後已逾5 年者，不得申請。
  (3)本件被告所屬新竹縣分局以原告於91年6 月間取具系爭發票
    申報扣抵銷項稅額，因鋒聖公司經調查局南機組查獲涉嫌虛
    設行號，其實際負責人及登記負責人業經高雄地檢署起訴，
    於調查後核定原告係無進貨事實取得系爭發票申報扣抵銷項
    稅額，補徵營業稅額36,667元，並裁處罰鍰256,600 元。原
    告於93年10月13日提起行政救濟，經復查決定及訴願決定均
    遭駁回，提起行政訴訟，經臺北高等行政法院95年度訴字第
    1200號以其逾期未補正裁定駁回，遞經最高行政法院96年4
    月19日96年度裁字第793 號裁定抗告駁回而告確定在案。嗣
    原告於98年1 月3 日檢具97年10月7 日向金門航空站申請調
    閱金門尚義機場周圍地區住戶航空噪音防制設施完工報告書
    共11戶，向被告所屬新竹縣分局申請依行政程序法第128 條
    規定，變更原處分為「有進貨事實」，經被告所屬新竹縣分
    局於98年10月17日以北區國稅竹縣三字第0980002362號函復
    略以，查該資料於90至91年間均已存在且業經原核定於93年
    核定在案，非屬「『事由發生在後或知悉在後者』，且依行
    政程序法第128 條第2 項前段規定申請期限至96年7 月19日
    （原最高行政法院判決確定翌日96年4 月20日起算3 個月〔
    原函誤繕為95年8 月3 日『原判決確定翌日95年5 月4 日起
    算3 個月』〕），原告遲至98年1 月3 日申請，已逾法定不
    變期間，尚無行政程序法第128 條規定之適用，否准其申請
    ，並無違誤。
  (4)按所謂新事實或新證據，係指於作成行政處分之時業已存在
    ，但未經斟酌之事實或證據而言，且以如經斟酌可受較有利
    益之處分及非因申請人之重大過失而未能在行政程或救濟程
    序中主張其事由者為限；原告主張於最高行政法院裁定確定
    後，發現新事證部分，查系爭資料於93年被告復查決定時已
    論明略以，依高雄地檢署起訴書記載，鋒聖公司係無銷貨事
    實之虛設行號，該公司實際負責人黃進鴻及登記負責人廖潮
    壁業經起訴在案，原告自無可能向該公司進貨。次查鋒聖公
    司代表郭人瑞91年度並無該公司所得資料，亦非該公司董監
    事、經理人股東，顯非該公司業務代表，又材料託運日期為
    90年12月15日在郭人瑞驗收照片日期90年11月17日之後，先
    銷後進不合常規，原告雖提示合約書、外包明細帳、付款簽
    收簿、付款支票等資料，惟起訴書載明係鋒聖公司實際負責
    人黃進鴻僱用知情之謝慶奮製作虛偽不實之合約書、出貨單
    及資金付款往來證明等資料，藉以規避稅捐稽徵機關之查核
    ，原告主張有進貨事實核不足採，原核定補徵營業稅額36,6
    67元及處罰鍰256,600 元，並無不合。是原告所稱新事證部
    分，既經被告查察於90至91年間均己存在，並於93年調查時
    斟酌核定在案，自難認原告檢具系爭報告書係「新事實或新
    證據」或「知悉在後」，原告請求重新進行行政程序，核不
    足採，被告所屬新竹縣分局以98年10月17日北區國稅竹縣三
    字第0980002362號函復原告，上揭情事尚無行政程序法第12
    8 條規定之適用，否准其申請，依法並無不合。
  (5)綜上，被告以原告所稱新事證部分，既經被告查察於90至91
    年間均己存在，並於93年調查時斟酌核定在案，自難認原告
    檢具系爭報告書係「新事實或新證據」或「知悉在後」，被
    告否准其重開行政程序之申請，於法並無不合等語，資為抗
    辯。而聲明：「原告之訴駁回，訴訟費用由原告負擔」。
五、得心證之理由：
  (1)本件爭執在於有無行政程序法第128 條規定之適用？按行政
    處分於法定救濟期間經過後，在法定事由下，相對人得向行
    政機關申請撤銷、廢止或變更之，這是原來已經確定之行政
    處分，重開該行政程序。已經確定之行政處分，會發生法律
    秩序之安定性，要想打破這樣程序的安定性，必定是原來的
    安定性不符合實質的妥當性，也就是已經確定之行政處分，
    其實質之內容有未臻妥適之處，而且是嚴重到必須以打破程
    序的安定性為代價。所以，原告向被告申請依行政程序法第
    128 條規定，申請重開行政程序，變更原核定處分為「有進
    貨事實」，第一個前提是要先合於行政程序重開之程序規定
    ，但原告就此部分於起訴狀內，幾乎未為任何說明；本院僅
    得由原處分卷中原告之相關陳述為認定，合先敘明。
  (2)行政程序法第128 條「（第1 項）行政處分於法定救濟期間
    經過後，具有下列各款情形之一者，相對人或利害關係人得
    向行政機關申請撤銷、廢止或變更之。但相對人或利害關係
    人因重大過失而未能在行政程序或救濟程序中主張其事由者
    ，不在此限：1.具有持續效力之行政處分所依據之事實事後
    發生有利於相對人或利害關係人之變更者。2.發生新事實或
    發現新證據者，但以如經斟酌可受較有利益之處分者為限。
    3.其他具有相當於行政訴訟所定再審事由且足以影響行政處
    分者。（第2 項）前項申請，應自法定救濟期間過後3 個月
    內為之；其事由發生在後或知悉在後者，自發生或知悉時起
    算。但自法定救濟期間過後已逾5 年者，不得申請。」，足
    見，行政程序法第128 條重開行政程序有時間之限制（讓規
    範秩序的安定性足以貫徹），該申請應自法定救濟期間過後
    3 個月內為之，而本件「法定救濟期間過後」是指原最高行
    政法院裁定駁回原告上訴之日96年4 月20日，翌日起算3 個
    月申請期限至96年7 月20日為止，若其事由發生在後或知悉
    在後者，自發生或知悉時起算，但這樣的情形，原告應說明
    事由發生在後或知悉在後之原因，及其相關事證以供本院查
    核。
  (3)所謂新證據，係指於作成行政處分之後「始成立」，或行政
    處分作成時「已存在」，但為當時所不知或未援用者（參見
    學者陳敏「行政法總論」，96年版p493），而原告所稱之「
    新證據（參原處分卷p-25至41）」，原告敘述為施工前後照
    片及相關資料（參原處分卷p-13），即施工前後照片影本及
    相關發票影本，就發票而言是原告所簽發，當然就是發票製
    作時（91年5 月1 日）就知悉之事項，而所謂施工前後照片
    是紀錄施工前後之現場狀態，也必定是發票製作前所生之事
    實，當時的事實是客觀存在的，照片之製作也是當時就完成
    ，顯然這些證據是行政處分後始成立者，而且也非行政處分
    作成時已存在，而當時所不知或無由援用者，自非屬行政程
    序法第128 條第1 項第2 款所謂之發現新證據，被告否准原
    告程序之重開，當屬於法有據。
  (4)既然原告所述無法滿足行政程序法第128 條第1 項第2 款所
    謂發現新證據而引發行政程序重開之要件，就不發生程序重
    開之效果，原處分機關（被告）自應尊重原確定行政處分所
    衍生之法律秩序的安定性，就原告所主張實體上原處分之妥
    當與否，自不得予以斟酌。原告主張實體關係之敘述（如每
    戶之施工日期均在材料運到之後，而材料托運日期90年12月
    15日，不知郭人瑞之驗收照片為90年11月17日係從何而來；
    原告付款有臺灣銀行北投分行付款證明，並無回流之情形）
    ，本院當無審酌之必要，亦此敘明。
    【註：由原告97年12月20日函（參原處分卷p-15）所載，稅
    捐單位質疑：原告所提供郭人瑞帶工人到金門施工之照片，
    其中材料託運日期為90年12月15日，而施工日期為90年11月
    17日，原告有何說明？就原告於起訴狀之質疑「不知北區國
    稅局，（就）郭人瑞的驗收照片為90年11月17日從何而來（
    （參本院卷p.10）」似乎前後敘述有相當之落差，附此敘明
    】。
  (5)綜上所述，被告所之處分，並無不法，訴願決定予以維持，
    亦無不合。原告徒執前詞，訴請撤銷，為無理由，應予駁回
    。又本案事證已臻明確，兩造其餘攻擊防禦方法均與本件判
    決結果不生影響，故不逐一論述，併此敘明。
六、據上論結，本件原告之訴為無理由，爰依行政訴訟法第233
    條第1 項、第98條第1 項前段，判決如主文。

中    華    民    國    99    年   12     月    31    日
                       臺北高等行政法院第七庭
                                       法  官  陳心弘
上為正本係照原本作成。
本件以訴訟事件所涉及之法律見解具有原則性者為限，始得於本
判決送達後20日內向本院提出上訴狀並表明上訴理由，如已於本
判決宣示後送達前提起上訴者，應於判決送達後20日內補具上訴
理由（均按他造人數附繕本），且經最高行政法院許可後方得上
訴。
中    華    民    國    99    年    12    月    31    日
                                        書記官  鄭聚恩

司法院資訊處製作；財團法人民間司法改革基金會備份。
